臺灣板橋地方法院刑事裁定　　　　　　　　　　　　　九十一年度聲字第七五七號
　　聲　請　人
　　即　自訴人　己○○
　　　　　　　　戊○○○
　　代　理　人　林憲同律師
右列聲請人即自訴人因被告丙○○、甲○○、庚○○、丁○○、乙○○偽造文書等案
件（九十年度自字第四二○號），聲請本院法官迴避，本院裁定如左：
    主  文
聲請駁回。
    理  由
一、按當事人聲請法官迴避，以有刑事訴訟法第十八條第一款、第二款所列情形之一
    者為限。
二、聲請意旨略以：貴院潘長生法官於承辦九十年度自字第四二○號被告丙○○、甲
    ○○、庚○○、丁○○、乙○○偽造文書等案件時，一再對聲請人以聲色嘲諷或
    以厲言恫嚇，極盡專擅偏頗之情事，並一再讚揚被告資料準備齊全，明顯偏袒被
    告一方，且在偶然之機會與臺灣板橋地方法院之同仁聊及此事，竟獲該位同仁告
    知：你慘了，請錯律師了，因為林憲同律師是潘法官最討厭之律師，只要電視上
    播及林憲同律師之新聞時，潘法官即會一直罵個沒完等語，聽聞此語，致聲請人
    深感無奈。再潘法官顯然對自訴制度存有極深之排斥心態，故一再對聲請人聲色
    嘲諷及厲言恫嚇，且對本案涉案之關鍵重要證據，違背刑事訴訟程序，明白拒斥
    踐行調查，茲說明如下：潘法官當庭一再以要結案之語詞，恫嚇聲請人，惟本案
    被告乙○○並未到庭，潘法官即宣告將結案，無異未審而先判無罪，另代理人要
    求潘法官准許閱卷，以資核對辯護人當庭提出十餘項證物之真偽，惟卻為潘法官
    所峻拒，又本案尚應調查之證據猶有多端，代理人均先以書狀說明，或以言詞補
    述在卷，何以潘法官一概拒卻？況潘法官對代理人之政治立場，懷有敵視心態，
    造成聲請人與被告二造故為偏頗與輕漫之審判氛圍，綜上，承審該案之潘長生法
    官顯有偏頗之虞，爰依刑事訴訟法第十八條第二款、第十九條之規定，聲請法官
    迴避云云。
三、按刑事訴訟法第十八條第二款規定，得聲請法官迴避之原因，所謂「足認其執行
    職務有偏頗之虞者」，係指以一般通常人所具有之合理觀點，對於該承辦法官能
    否為公平之裁判，均足產生懷疑，且此種懷疑之發生，存有其安全客觀之原因，
    而非僅出諸當事人自己主觀之判斷者，始足當之，至於訴訟上之指揮乃專屬於法
    院之職權，當事人之主張、聲請，在無礙於事實之確認以及法的解釋適用之範圍
    下，法院固得斟酌其請求以為訴訟之進行，但仍不得以此對當事人之有利與否，
    作為其將有不公平裁判之依據，更不得以此訴訟之進行與否而謂有偏頗之虞聲請
    法官迴避，最高法院七十九年度台抗字第三一八號判例意旨可資參照。次按證據
    之證明能力，由法院自由判斷；當事人或辯護人聲請調查之證據，法院認為不必
    要者，得以裁定駁回之，刑事訴訟法第一百五十五條第一項、第一百七十二條亦
    分別定有明文，是當事人聲請調查之證據，如與待證事實無關緊要者，事實審法
    院得以裁定予以駁回，或於判決內說明無調查之必要，自毋庸為無益之調查。末
    按檢察官就被告犯罪事實，有舉證責任（該條文嗣於九十一年二月八日修正為檢
    察官就被告犯罪事實，應負舉證責任，並指出證明之方法）；檢察官於審判期日
    所得為之訴訟行為，於自訴程序，由自訴人為之，刑事訴訟法第一百六十一條、
    第三百二十九條分定明文。
四、經查：本院潘長生法官於承辦九十年度自字第四二○號案件中，雖於九十一年四
    月四日，於代理人請求改定庭期要求閱卷後再開庭時，當庭諭知就被告甲○○所
    答及辯護人答辯狀部分，並非本件自訴爭點，請求部分予以駁回，此業據本院調
    閱該刑事卷宗核閱無訛，然承審法官認代理人此部分之主張、聲請，與該案之爭
    點即待證事實無關，因而當庭駁回聲請人之請求，此部分係屬法官於訴訟上之指
    揮權限，依前開說明，執此實難認承審法官有何偏頗之虞。次者，承審法官另於
    九十年十二月二十八日庭訊時固當庭諭知聲請人應於二十日內補齊證據並提出狀
    紙準備繕本送達被告，此有該日訊問筆錄可稽，惟法官係處於中立之聽訟角色，
    於審理案件時自得請當事人提出證據或指出證明方法，必要時並得依職權調查證
    據，職是，承審法官當庭諭知自訴人應於二十日內補齊證據，亦難認法官執行職
    務有何偏頗之虞。再遍觀全卷，代理人請求閱卷，除於九十一年四月四日經承審
    法官駁回外（此部分前已敘及，茲不贅述），其餘歷次請求閱卷，均未經承審法
    官拒絕，甚或書記官復以電話通知聲請人儘速前來本院閱卷，此有本院辦理刑案
    電話查詢登記表附於該案件可稽，則代理人指稱：請求准許閱卷，惟均為潘法官
    所峻拒云云，恐有誤會。末承審法官依自訴人之指述、被告之供述、證人之證詞
    及調查所得之資料，認該案調查證據業已完畢，並於九十一年三月二十一日命為
    言詞辯論，並於同年四月四日續行審理程序，其訴訟指揮亦無不當，於法亦無違
    誤。至聲請人指摘承審法官對自訴制度存有極深之排斥心態，聽聞臺灣板橋地方
    法院之同事告知：你慘了，請錯律師了，因為林憲同律師是潘法官最討厭之律師
    ，只要電視上播及林憲同律師之新聞時，潘法官即會一直罵個沒完等語，得知承
    審法官對代理人之政治立場，懷有敵視心態等語，無非係聲請人個人臆測之詞，
    洵不足取。綜上，本件聲請不能認為正當，應予駁回。
五、爰依刑事訴訟法第二十一條第一項前段，裁定如主文。
中      華      民      國    九十一      年      五      月  十五    日
                              臺灣板橋地方法院刑事第四庭
                                  審判長法  官  許  仕  楓
                                        法  官  談      虎
                                        法  官  游  秀  雯
右正本證明與原本無異
如不服本裁定應於送達後五日內向本院提出抗告狀
                                        書記官  張  玉  如
中      華      民      國      九十一      年      五      月  十五    日
